【裁判字號】    94,交聲,1272
【裁判日期】    950227
【裁判案由】    違反道路交通管理處罰條例聲明異議
【裁判全文】
臺灣臺北地方法院交通事件裁定        94年度交聲字第1272號
異議人即
受處分人  甲○○
上列異議人即受處分人因違反道路交通管理處罰條例案件，對於
交通部公路總局臺北區監理所蘆洲監理站中華民國九十四年十一
月十八日所為之處分（原處分案號：北監蘆字第裁四六－ＡＢＵ
九一０二四九號），聲明異議，本院裁定如下：
    主  文
異議駁回。
    理  由
一、按拼裝車輛，未經核准領用牌證行駛者，處汽車所有人三千
    六百元以上，一萬零八百元以下罰鍰，車輛並沒入之，道路
    交通管理處罰條例第十二條第一項第二款、第二項定有明文
    。
二、本件受處分人即異議人甲○○於民國九十四年十一月六日上
    午九時三十七分駕駛引擎號碼Ｋ－000－000000號
    、車身號碼ＣＫ四一Ａ－一０一五四五號、未領有牌證之機
    車，行經臺北市○○路、民生東路口，經警舉發有「拼裝車
    輛未經核准領用牌照行駛道路」之違規行為，依違反道路交
    通管理處罰條例第十二條第一項第二款、第二項規定，處罰
    鍰新臺幣（下同）三千六百元，並沒入該機車。
三、聲明異議意旨略以：受處分人當日駕駛之前開機車係在香港
    整車購入後，經拆解並以原車付款方式購得，並以整車零件
    方式報關進口，組裝過程亦無擅自變更車體設計結構，況經
    財政部國稅局認可，以整輛車形式辦理完稅證明，有國稅局
    整車完稅證明及進口報關完稅證明可稽，並非拼裝車輛。原
    處分機關卻依舉發內容所載道路交通管理處罰條例第十二條
    第一項第二款、第二項規定裁罰受處分人三千六百元，並沒
    入前開機車，顯有違誤等語。
四、經查：
（一）受處分人於本件舉發時地，騎乘上開車輛為警查獲之事實
      ，業據受處分人坦承不諱，並經證人即舉發員警於本院證
      述屬實，且有舉發通知單一紙附卷可憑，堪認受處分人確
      有騎乘上開車輛之行為屬實，先予敘明。
（二）又按汽車牌照包括號牌、行車執照及拖車使用證，為行車
      之許可憑證，由汽車所有人向公路監理機關申請登記，道
      路交通安全規則第八條前段定有明文，且此行車之許可憑
      證即為道路交通管理處罰條例第十二條第一項第二款所稱
      之「牌證」，此經對照上開兩條文自明。所謂拼裝車，係
      指「拼湊組裝」之車輛而言，此種車輛未經領用牌照之前
      ，禁止在道路上行使，無非因「拼裝車」在駕駛使用上之
      安全性堪慮，故有予以禁止之必要。道路交通安全規則第
      十七條亦規定：「汽車所有人申請新領牌照登記應依左列
      規定繳驗車輛來歷憑證，經檢驗合格後發給牌照：．．．
      三、進口之車輛：（一）向貿易商或經銷商購買新車者，
      應繳驗海關進口與貨物稅完（免）稅證明書、出廠證明、
      貿易商或經銷商開立之統一發票。（二）購買免稅進口轉
      售車輛者，應繳驗海關進口與貨物稅完（免）稅證明書、
      補繳貨物稅之完稅照或免稅證明及讓渡書。（三）公司、
      行號、法人團體或個人輸入自行使用之車輛，應繳驗海關
      進口與貨物稅完（免）稅證明書及出廠證明。．．．第二
      項、第三項經車輛型式安全及品質一致性審驗合格者，由
      交通部核發車輛型式安全審驗合格證明文件，其審驗作業
      要點由交通部定之。公路監理機關辦理車輛發照時，除應
      查驗第二項、第三項車輛規格審查或審驗合格文件外，並
      應依相關規定登記檢驗合格後，始予發照。．．．。」，
      因而車輛如未能提供上述來歷憑證，即無法確認是否未更
      動原廠設計，並經檢驗合格發給牌照，以確保使用之安全
      性，自應以拼裝車視之。卷附交通部九十年五月二十四日
      交路（九十）第０三五五五一號函釋亦認：「車輛新領牌
      照登記應繳驗車輛來歷憑證，在道路交通安全規則第十七
      條已有明文規定，不論國內製造或國外進口車輛，均應繳
      驗出廠證明（國內製造者，出廠證明已與貨物完（免）稅
      照合併為【車輛出廠與貨物完（免）稅照證】），且國外
      進口車輛，並應繳驗車輛類專用之【海關進口與貨物完（
      免）稅證明書】（異於一般貨物或零組件進口用之進口報
      單）。如無法提具前述等車輛來歷憑證，仍屬拼裝車輛，
      倘行駛道路應依道路交通管理處罰條例第十二條第一項第
      二款規定罰鍰，及依同條第二項規定沒入車輛」。
（三）本件受處分人所有之上開車輛，經本院向財政部臺北市國
      稅局函詢結果，為宏晨電子通訊有限公司自行進口部分之
      機車零件，及向天野國際貿易有限公司買入機車零件後，
      組裝成整輛機車，於八十九年一月二十四日以輛為計稅單
      位，向財政部臺北市國稅局申請自動補繳貨物稅，此有該
      局九十五年一月二十六日財北國稅審三字第０九五００一
      六一七五號函附卷可參，並有受處分人提出之財政部臺北
      市國稅局貨物稅完稅照（計算數量方式為「壹輛」）及進
      口報單影本等件為證，然此並非上述道路交通安全規則第
      十七條規定之「海關進口與貨物稅完（免）稅證明書」及
      「出廠證明」，受處分人亦坦承無法提出該車之出廠證明
      ，依上說明，尚無法確認該車於本件舉發時是否未更動原
      廠設計，並經審驗合格以確保使用之安全性，自屬拼裝車
      無疑。
五、綜上所述，受處分人確有未領用牌證行駛拼裝車輛之違規行
    為，原處分機關依上揭道路交通管理處罰條例第十二條第一
    項第二款、第三項及違反道路交通管理事件統一裁罰基準表
    之規定，裁處受處分人罰鍰三千六百元及沒入前開車輛，核
    無違誤，本件受處分人之異議為無理由，應予駁回。
據上論斷，應依道路交通案件處理辦法第十九條，裁定如主文。
中    華    民    國    95    年    2     月    27    日
                  交通法庭法  官  胡宗淦
以上正本證明與原本無異
如不服本裁定應於送達後5日內向本院提出抗告狀
                          書記官  張耀鴻
中    華    民    國    95    年    3     月     2    日


司法院資訊處製作；財團法人民間司法改革基金會備份。
